【裁判字號】    97,財管,78
【裁判日期】    980121
【裁判案由】    指定遺產管理人
【裁判全文】
臺灣板橋地方法院民事裁定              97年度財管字第78號
聲  請  人  乙○○○
上列聲請人聲請指定被繼承人甲○○之遺產管理人事件，本院裁
定如下：
    主      文
選任乙○○○（女，民國○○年○○月○○日生，身分證統一編號：Ｚ0
00000000號，住台北縣永和市○○路319 巷16號2 樓）為被繼承
人甲○○之遺產管理人。
程序費用由被繼承人甲○○之遺產負擔。
    理      由
一、按繼承開始時，繼承人之有無不明，而無親屬會議或親屬會
    議未於一個月內選定遺產管理人者，利害關係人或檢察官得
    聲請法院選任遺產管理人，並由法院依公示催告程序，定六
    個月以上之期限，公告繼承人，命其於期限內承認繼承；又
    被繼承人之所有繼承人均拋棄其繼承權者，亦準用關於無人
    承認繼承之規定，民法第1177條、第1178條第2 項、第1176
    條第6 項定有明文。
二、本件聲請意旨略以：被繼承人甲○○於民國96年3 月28日死
    亡，其第1 、2 、3 順位繼承人均拋棄繼承權，是否仍有應
    繼承之人不明，而其親屬會議並未於一個月內選定遺產管理
    人，致聲請人對上開遺產無法行使權利，近因國稅局發函限
    期辦理被繼承人甲○○原登記之鴻成工程有限公司註銷登記
    事宜，否則將依法處罰，為確保聲請人之權利，聲請選任被
    繼承人之配偶即聲請人乙○○○擔任被繼承人甲○○之遺產
    管理人等語。
三、聲請人主張被繼承人甲○○於96年3 月28日死亡，其第1 、
    2 、3 順位繼承人均拋棄繼承權之事實，業據其提出除戶戶
    籍謄本、本院96年5 月7 日板院輔家曉96年度繼字第811 號
    函影本、本院96年6 月14日板院輔家曉96年度繼字第949 號
    函影本、公司變更登記事項卡影本、公司董事、股東名單影
    本、財政部台灣省北區國稅局中和稽徵所函影本等件為證，
    復經本院依職權調取本院96年度繼字第811 號、96年度繼字
    第949 號被繼承人甲○○之繼承人等拋棄繼承事件案卷核屬
    無訛，堪信為真實。
四、從而，聲請人以利害關係人身分聲請選任被繼承人甲○○之
    遺產管理人，核與首揭規定尚無不合。經核聲請人為被繼承
    人之配偶，有卷附之戶籍謄本可憑，雖其已拋棄繼承，但對
    遺產遺債情況瞭解應較深，就被繼承人之遺產管理較為方便
    ，並就遺產管理人職務之遂行，有所助益，且其既已拋棄繼
    承，要不致有利害偏頗之虞。再者，聲請人亦同意擔任被繼
    承人甲○○之遺產管理人，此有聲請人提出同意書1 件為憑
    。是以為保障債權人之利益及期程序之公正、公信起見，本
    院認以選任聲請人為被繼承人甲○○之遺產管理人為適當。
五、至被繼承人甲○○之繼承人既均拋棄繼承，其遺產依民法第
    1176條第6 項準用關於無人承認繼承之規定，依同法第1185
    條規定，於清償債權並交付遺贈物後，如有賸餘，應歸屬國
    庫，附予敘明。
六、依非訟事件法第157 條，裁定如主文。
中    華    民    國    98    年    1     月    21    日
                  家事法庭  法  官  黃惠瑛
以上正本係照原本作成
如對本裁定抗告須於裁定送達後10日內向本院提出抗告狀
中    華    民    國    98    年    1     月    21    日
                            書記官  王苑琦


司法院資訊處製作；財團法人民間司法改革基金會備份。
